【裁判字號】    88,小上,76
【裁判日期】    900110
【裁判案由】    返還價金
【裁判全文】
臺灣臺中地方法院民事判決  八十八年度小上字第七六號
    上  訴  人  墊腳石書店
    法定代理人  乙○○
    被上訴人    儒遠文化事業有限公司
    法定代理人  甲○○
右當事人間請求損害賠償事件，上訴人對於中華民國八十八年七月二十七日本院臺中簡易庭
八十八年度中小字第九一０號第一審判決提起上訴，本院判決如左：
    主      文
原判決廢棄。
被上訴人應給付上訴人新台幣參萬參仟捌佰元，及自民國八十八年七月八日起至清償日止，
按年息百分之五計算之利息。
第一、二審訴訟費用由被上訴人負擔。
    事      實
甲、原告方面：
  一、聲明：如主文所示。
  二、陳述：
  （一）上訴人於八十年一月自被上訴人處進「ＤＩＲＥＣＴＯＲＡＴＯＺ」乙書三百本，
        單價每本新台幣（下同）六百五十元，書款共計為一十九萬五千元，上訴人先付六
        萬五千元後，餘款十三萬元，則充作保留款。嗣二月份再補進一本應付六百五十元
        ，故被上訴人之書款當時尚有十三萬零六百五十元。而上訴人於八十五年四月份曾
        委託貨運退書二百一十本，金額為十三萬七千一百五十元，扣除保留款後被上訴人
        尚應給付上訴人六千五百元，另上訴人於八十七年四月二十二日尚有退書四十二本
        ，計二萬七千三百元，合計被上訴人應退還三萬三千八百元。
  （二）本件兩造間關係係屬經銷關係，並非如原審所認定之書籍買賣關係。上訴人係經營
        圖書批發業務，類似大盤商，於出版界中除少部分特定經言明之圖書外，多數書籍
        均係與出版商以經銷商關係為之，蓋因書籍之銷路好壞差異極大，更有相當不確定
        性，每本書籍之風險過大，即幾乎每進五本書只要有一本未售出，即使已銷售四本
        ，仍毫無利潤，故書籍之銷售均係以經銷方式，即進書後如有銷售未盡之書籍均可
        退還，此與一般買賣關係乃不相同，原審未慮及書籍銷售之特殊性，遽以民法買賣
        關係論定上訴人不能以存書不能出售為由要求返還價金，顯然違反出版界之一般認
        知，而有違背經驗法則之判決不備理由之違法。再者，如前述上訴人於八十五年四
        月份曾有退書二百一十一本予被上訴人，被上訴人當時亦無異議，足見因無法山售
        而建書確係出版界經銷書籍之交易慣例。
  三、證據：聲請向桃園圖書教育用品商業同業公會函查交易慣例。
乙、被上訴人方面：
  一、聲明：駁回上訴人之上訴。
  二、陳述：被上訴人並沒有同意可退書，上訴人雖有寄契約予被上訴人，被上訴人並未同
      意，故未簽約，且被上訴人賣此書給其他客戶，亦無准許退貨。
丙、本院依職權向台中縣圖書教育用品商業同業公會函查交易慣例
    理      由
一、本件上訴人主張其為圖書經銷商，自被上訴人處進書三百零一本，每本單價六百五十元
    ，共計一十九萬五千六百五十元，上訴人已付書款六萬元五千元，尚有十三萬零六百五
    十元保留款未付，上訴人嗣先後退書二百一十一、四十二本，扣除保留款十三萬零六百
    五十元，被上訴人應退還上訴人三萬三千八百元。被上訴人則以系爭書籍係現金買斷，
    並未同意退書，上訴人曾寄書面契約予被上訴人，因被上訴並未同意退書，故未予簽約
    云云置辯。
二、本件上訴人主張其經營圖書批發業務，自被上訴人處進書三百零一本，每本單價六百五
    十元，共計一十九萬五千六百五十元，上訴人已付書款六萬元五千元，餘款十三萬零六
    百五十元充作保留款未付，嗣上訴人於八十五年二月份退書二百一十一，另於八十七年
    四月二十二日退書四十二本，被上訴迄未退還書款三萬三千八百元等情，為被上訴人所
    不爭執，堪信為真實。
三、又上訴人主張其經營圖書批發業務，向文化事業有限公司購買書籍，依兩造約定及出版
    業之經驗法則，進書後如有銷售未盡之書籍均可退還等語，為被上訴人所否認，並以前
    開情詞置辯。惟查，一般書店向文化事業有限公司購買書籍，銷售未盡之書籍均可退還
    原銷售者，為銷售書籍之交易慣例，業經桃園縣、台中縣圖書教育用品商業同業公會函
    覆在卷，且上訴人曾退還其中二百本書，被上訴人並無異議，並稱：上訴人於八十五年
    四月九日退回二百本等語，足認被上訴人雖未與上訴人簽立同意退書之書面契約，惟上
    訴人亦遵循一般交易慣例，予以上訴人退還書籍，被上訴人辯稱系爭書籍係現金買斷，
    銷售未盡之書籍不得退書云云，顯不足採。
四、上訴人自被上訴人處購書銷售，上訴人銷售未完之書籍，依交易慣例之經驗法則，應可
    退還被上訴人，已如前述，則上訴人將銷售未完之書籍退還被上訴人，並請求被上訴人
    退還書款，自屬有據。從而，上訴人請求被上訴人給付三萬三千八百元，及自起訴狀繕
    本送達翌日即八十八年七月八日起至清償日止，按年息百分之五計算之利息，為有理由
    ，應予准許。查法院依調查證據之結果，雖得以自由心證判斷事實之真偽，但其所為之
    判斷如與經驗法則不符時，即屬於法有違（最高法院六十七年台上字第七七一號判例參
    照）。原審就上開事實之認定，既悖於經驗法則，其為上訴人敗訴之判決，尚難謂洽，
    上訴論旨，指摘原判決不當，求予廢棄，為有理由，爰由本院廢棄原判決，改判如主文
    第二項所示。
五、據上論結，本件上訴為有理由，依民事訴訟法第四百三十六條之一第三項、第四百五十
    條、第七十八條、第四百六十三條，判決如主文。
中        華        民        國   九十     年      一       月      十       日
                                    臺灣臺中地方法院民事第一庭
~B審判長法官  吳惠郁
~B法      官  巫淑芳
~B法      官  吳蕙玟
右為正本係照原本作成
不得上訴。
中        華        民        國   九十     年      一       月      十       日
~B法院書記官


司法院資訊處製作；財團法人民間司法改革基金會備份。
